臺灣臺北地方法院刑事判決
111年度審交易字第107號
公  訴  人  臺灣臺北地方檢察署檢察官
被      告  李佳曆

上列被告因過失傷害案件，經檢察官提起公訴（110年度調院偵
字第594號），本院判決如下：
    主  文
李佳曆犯過失傷害罪，處有期徒刑參月，如易科罰金，以新臺幣
壹仟元折算壹日。
    事  實
一、李佳曆於民國110年3月19日晚上9時3分許，騎乘車牌號碼00
    0-0000號普通重型機車，沿臺北市中正區重慶南路三段由北
    往南中間車道直行（重慶南路三段南向共3車道），行至重
    慶南路三段與汀州路二段交叉路口時，欲前往右前方機慢車
    待轉區（即左轉汀州路二段往東方向之機慢車待轉區，設在
    重慶南路三段南向最右側車道外），本應注意依道路交通安
    全規則第98條第1項第6款規定，機車在同向二車道以上之道
    路行駛，於變換車道時，應讓直行車先行，並注意安全距離
    ，且參考同規則第99條第1項第3款所示：機車行駛之車道無
    標誌或標線者，變換車道時，應讓直行車先行，並注意安全
    距離之規定，可知縱行駛在同一車道，如行車方向有所變化
    ，仍應讓直行車先行，而依當時夜間天氣晴、路面乾燥無障
    礙物、視距良好等情，並無不能注意之情事，竟疏未注意及
    此，貿然向右變換行向及車道前往右前方機慢車待轉區，適
    蔡秉融騎乘車牌號碼000-0000號普通重型機車沿重慶南路三
    段南向最右側車道直行駛來，見狀閃避不及，因此撞及李佳
    曆機車，致蔡秉融人車倒地，並受有右側橈骨頭閉鎖性骨折
    、右側膝部挫擦傷、左側手肘挫擦傷、右側橈骨頸骨折等傷
    害。
二、案經蔡秉融訴由臺北市政府警察局中正第二分局報告臺灣臺
    北地方檢察署檢察官偵查起訴。
    理  由
一、按被告以外之人於審判外之陳述，雖不符刑事訴訟法第159
    條之1至第159條之4之規定，然經當事人於審判程序同意作
    為證據，法院審酌該言詞陳述或書面陳述作成時之情況，認
    為適當者，亦得為證據，刑事訴訟法第159條之5第1項定有
    明文。本件下列作為證據使用而不符刑事訴訟法第159條之1
     至第159條之4規定之相關審判外陳述，經檢察官、被告李
    佳曆於本院審理中同意作為證據（見審交易卷第36頁、第46
    頁至第48頁），本院審酌該等陳述作成時之情況正常，所取
    得過程並無瑕疵，且與本案相關之待證事實具有關連性，亦
    無證明力明顯過低等情形，適當作為證據，依前開刑事訴訟
    法第159條之5第1項之規定，認上開陳述具有證據能力。
二、認定犯罪事實所憑之證據及理由： 
　　訊據被告矢口否認有何過失傷害犯行，辯稱：我是要進待轉
    區沒錯，但當時有打方向燈，而且車速很慢，因為車流量很
    大，我被突然撞到云云。經查：
  ㈠被告於110年3月19日晚上9時3分許，騎乘車牌號碼000-0000
    號普通重型機車，沿臺北市中正區重慶南路三段由北往南中
    間車道直行（重慶南路三段南向共3車道），行至重慶南路
    三段與汀州路二段交叉路口時，欲前往右前方機慢車待轉區
    （即左轉汀州路二段往東方向之機慢車待轉區，設在重慶南
    路三段南向最右側車道外），於向右變換行向過程，適告訴
    人蔡秉融騎乘車牌號碼000-0000號普通重型機車沿重慶南路
    三段南向最右側車道駛來，見狀閃避不及，因此撞及被告機
    車，致告訴人人車倒地，受有右側橈骨頭閉鎖性骨折、右側
    膝部挫擦傷、左側手肘挫擦傷、右側橈骨頸骨折等傷害，經
    告訴人於警詢指述明確在卷（見偵卷第19頁至第21頁），並
    有與其等所述相符之告訴人所提天主教永和耕莘醫院乙種診
    斷證明書、長安醫院診斷證明書各1份（見偵卷第27頁、第2
    9頁）、道路交通事故現場圖、談話紀錄表（被告部分）、
    談話紀錄表（告訴人部分）、調查報告表㈠、㈡、初步分析研
    判表、補充資料表及現場照片（見偵卷第31頁至第59頁）、
    事故現場監視器影像光碟暨翻拍畫面（見偵卷第61頁至第64
    頁）及本院勘驗監視器筆錄（見審交易卷第48頁）在卷可稽
    ，且被告於本院審理時亦不否認此情，堪以認定被告於向右
    變換行向及車道過程中，不慎與直行之告訴人機車發生碰撞
    ，告訴人因此受有首揭傷勢之事實。
　㈡按汽車在同向二車道以上之道路（車道數計算，不含車種專
    用車道、機車優先道及慢車道），除應依標誌或標線之指示
    行駛外，並應遵守下列規定：六、變換車道時，應讓直行車
    先行，並注意安全距離，道路交通安全規則第98條第1項第6
    款有明文規定。次按機車行駛之車道，應依標誌或標線之規
    定行駛；無標誌或標線者，依下列規定行駛：三、變換車道
    時，應讓直行車先行，並注意安全距離，道路交通安全規則
    第98條第1項第6款亦定有明文。據此以論，機車縱行駛於未
    劃設車道線之道路，仍有變換車道應讓直行車之路權規範，
    自應認數機車於劃設車道線之同一車道行駛時，欲偏離行向
    之機車亦應讓直行之機車先行，至為明灼。審之被告於道路
    交通事故員警訪談時所述：我沿第二車道直行，因為對路不
    熟，導航叫我在這邊左轉，當我正準備要去待轉區，有機車
    從我右後方來撞我機車右側等語（見偵卷第41頁），及其本
    院審理時亦不否認其於事故發生前原沿重慶南路三段由北往
    南方向之中間車道直行乙情（見審交易卷第35頁），對比道
    路交通現場圖所示左轉汀州路二段往東方向之機慢車待轉區
    係設在重慶南路三段南向最右側車道外位置（見偵卷第38頁
    ），足見被告前往該待轉區時須先向右變換行向及車道。基
    此，被告於向右變換行向及車道過程，本應注意重慶南路三
    段南向最右側車道有無直行而來車輛，如有直行車，應讓該
    直行車先行，不可僅以打方向燈及減速之舉便宜行事，從而
    被告未注意在最右側車道直行之告訴人機車並予禮讓，其貿
    然向右變換行向及車道，致告訴人機車見狀閃避不及而發生
    碰撞，被告就本件交通事故之發生應負過失責任，要無可疑
    。被告泛以其為前車且已減速打方向燈為由而否認其具行車
    過失云云，顯與上述道路交通安全規則所示路權優先觀念不
    符，無從採憑。
　㈢綜上，本件事證明確，被告所辯均不值採憑，其犯行堪以認
    定，應予依法論科。
三、論罪科刑：
  ㈠核被告所為，係犯刑法第284條前段之過失傷害罪。又觀以員
    警製作之被告交通事故肇事人自首情形紀錄表（見偵卷第46
    頁），其上明確記載：「肇事人親自或話人電話報警，並已
    報明肇事人姓名、地點，請警方處理。」等語，足認被告對
    到場但尚不知肇事者為何人之員警陳明其係肇事之一方之事
    實，應認符合自首要件，本院審酌被告此舉確能減輕員警查
    緝真正行為人之負擔，爰依刑法第62條前段規定減輕其刑。
    　　　　
　㈡爰審酌本件被告過失情節及告訴人傷勢程度，並考量被告犯
    後否認犯行，未與告訴人達成和解或賠償告訴人損失之犯後
    態度，暨被告年紀，及其於本院審理時自述：大學一年級在
    學之最高學歷，目前沒有收入，無須扶養之親屬等語（見審
    交易卷第50頁）之智識程度及家庭經濟狀況，及犯罪所生危
    害等一切情狀，量處如主文所示之刑，並諭知易科罰金之折
    算標準。　
據上論斷，應依刑事訴訟法第299條第1項前段，判決如主文。
本案經檢察官林珮菁提起公訴，檢察官朱玓到庭執行職務。
中　　華　　民　　國　　111 　年　　7 　　月　　21　　日
                  刑事第二十庭  法  官  宋恩同
以上正本證明與原本無異。
如不服本判決應於收受送達後20日內向本院提出上訴書狀，並應
敘述具體理由；其未敘述上訴理由者，應於上訴期間屆滿後20日
內向本院補提理由書（均須按他造當事人之人數附繕本）「切勿
逕送上級法院」。告訴人或被害人如對於本判決不服者，應具備
理由請求檢察官上訴，其上訴期間之計算係以檢察官收受判決正
本之日期為準。因疫情而遲誤不變期間，得向法院聲請回復原狀
。
                                書記官  黃勤涵
中　　華　　民　　國　　111 　年　　7 　　月　　22　　日
附錄本罪論罪科刑法條：
刑法第284條
因過失傷害人者，處1年以下有期徒刑、拘役或10萬元以下罰金
；致重傷者，處3年以下有期徒刑、拘役或30萬元以下罰金。